【裁判字號】    99,交聲,406
【裁判日期】    990430
【裁判案由】    聲明異議
【裁判全文】
臺灣彰化地方法院交通事件裁定         99年度交聲字第406號
原處分機關  交通部公路總局臺中區監理所彰化監理站
受處分人    甲○○
即異議人
上列受處分人因違反道路交通管理處罰條例案件，對於交通部公
路總局臺中區監理所彰化監理站民國99年4 月14日所為之處分（
原處分案號：彰監四字第裁64-I00000000號違反道路交通管理事
件裁決書）聲明異議，本院裁定如下：
    主  文
原處分關於吊扣駕駛執照拾貳個月部分撤銷。
甲○○汽車駕駛人駕駛汽車，經測定酒精濃度超過規定標準，吊
扣普通小型車駕駛執照壹年。
    理  由
一、原處分意旨略以：異議人即受處分人甲○○於民國（下同）
    99年4 月4 日22時11分許，駕駛車牌號碼B6-4120號自用一
    般小客車，在彰化縣二林鎮○○路段，因酒精濃度超過規定
    標準（0.25-0.4），為彰化縣警察局芳苑分局舉發其汽車駕
    駛人「酒後駕車，經儀器測試其酒精濃度為0.40MG/L」違規
    ，爰依道路交通管理處罰條例第35條第1 項第1 款規定裁處
    汽車駕駛人罰鍰新臺幣（下同）19,500元，吊扣駕駛執照12
    個月，並施以道安講習。查道路交通安全規則第60條第1 項
    第2 款對於申請汽車駕駛執照考驗者之經歷有明文規定，即
    擬取得高一級車類駕駛執照者均須領有較低一級車類駕駛執
    照相關期間之經歷，方具報考較高一級車類駕駛執照之資格
    ，是民眾已具備較低等級車類駕駛資格後，當取得高一級車
    類駕駛資格時，基於一人一照之原則，其換發較高一級車類
    駕駛執照後，因其具備較低等級車類駕駛資格，故規定准其
    駕駛較低等級車類之車輛。同規則第53條雖就汽車駕駛執照
    區分為小型車、大貨車、大客車、聯結車、輕型機車及重型
    機車駕駛執照等，並於小型車以上再區分普通及職業部分，
    惟其係為應我國車輛分類所為之區分，各類駕駛執照應考資
    格雖有一同之經歷需求，但其考驗及格，獲准駕車行駛道路
    之權利則為一致，亦即經處吊扣或吊銷駕駛執照處分時，不
    論是否為取得較高等級車輛之駕駛資格者，均無可持較低等
    級車種駕照再駕車行駛於道路之權利，爰依法吊扣其持有駕
    駛執照，於法應無違誤云云。
二、聲明異議意旨略以：受處分人即異議人當時係駕駛小客車被
    攔查，因持有駕照係職業聯結車，並賴以養家活口，爰聲明
    異議，請求准予繼續使用職業聯結車駕照等語。
三、按汽車駕駛人飲用酒類或其他類似物後，其吐氣所含酒精濃
    度超過每公升0.25毫克或血液中酒精濃度超過百分之0.05以
    上者，不得駕車。汽車駕駛人，駕駛汽車經測試檢定酒精濃
    度超過規定標準者，處15,000元以上60,000元以下罰鍰，並
    當場移置保管其車輛及吊扣其駕駛執照1 年，駕駛人並應接
    受道路交通安全講習，道路交通安全規則第114 條第2 款、
    道路交通管理處罰條例第35條第1 項第1 款、第24條第1 項
    第2 款分別定有明文。經查：
（一）本件異議人甲○○考領有職業聯結車駕駛執照，且於上開
      時、地，確有前述酒後駕駛自用小客車，經警檢測呼氣酒
      後濃度達0.40MG/L之違規事實，為異議人所不爭執，並有
      彰化縣警察局99年4 月4 日彰警交字第I00000000 號舉發
      違反道路交通管理事件通知單、交通部公路總局臺中區監
      理所99年4 月14日彰監四字第裁64-I00000000號違反道路
      交通管理事件裁決書、送達證書影本各1 紙在卷可憑，此
      部分事實洵堪認定。
（二）按汽車駕駛人，駕駛汽車經測試檢定酒精濃度超過規定標
      準者，處15,000元以上60,000元以下罰鍰，並當場移置保
      管該汽車及吊扣其駕駛執照1 年，道路交通管理處罰條例
      第35條第1 項第1 款定有明文。又按道路交通管理處罰條
      例第68條業於94年12月14日修正，並自95年3 月1 日施行
      ，修正前之道路交通管理處罰條例第68條規定：「汽車駕
      駛人，因違反本條例及道路交通安全規則之規定，受【吊
      扣或】吊銷駕駛執照處分時，【吊扣或】吊銷其持有各級
      車類之駕駛執照。」而修正後之道路交通管理處罰條例第
      68條規定：「汽車駕駛人，因違反本條例及道路交通安全
      規則之規定，受吊銷駕駛執照處分時，吊銷其持有各級車
      類之駕駛執照。」查，該條文修正前，其原提案修正條文
      為：「汽、機車駕駛人，因違反本條例及道路交通安全規
      則之規定，受【吊扣或吊銷】駕駛執照處分時，【吊扣或
      吊銷】其違法或違規當時所駕駛車輛之駕駛執照。」立法
      理由略以：「原條文將違法或違規駕駛人所持有各級車類
      之駕駛執照一併吊扣或吊銷，失之過酷，影響人民工作及
      生活甚鉅，爰修正之」等語，其最後通過之修正條文，係
      將道路交通管理處罰條例第68條原有條文申之【吊扣或】
      3 字刪除各情，有立法院交通委員會94年10月5 日台立交
      字第0942400153號函附道路交通管理處罰條例第68條審查
      報告在卷可稽（見本院卷附立法院公報第94卷第70期第13
      5 至138頁)。則參照上開立法理由及立法經過，依修正後
      之條文，依上開規定受【吊銷駕照】處分者，仍維持吊銷
      其持有各級車類之駕駛執照，至於，受【吊扣駕照】處分
      者，則僅【吊扣】其違法或違規當時所駕駛車輛之駕駛執
      照，不再吊扣其持有各級車類之駕駛執照，此觀之立法理
      由及立法經過至明（臺灣高等法院臺中分院96年度交抗字
      第136 、648 號裁定意旨參照）。且道路交通管理處罰條
      例第35絛第1項第1款前段既將汽車及駕駛執照併列，而不
      稱「吊扣其各級車類之駕駛執照」，解釋上當係指同一等
      級之汽車駕駛執照而言，不得任意擴張解釋。再酒醉駕車
      行為均製造法所不容許之風險，以風險製造之立場觀之，
      並不因駕駛車輛種類之不同，而有所差別。但從風險實現
      之觀點而言，酒醉駕駛車類之不同，其對於交通安全衍生
      之實害結果也有所差異，如駕駛人駕駛低一級之車類違反
      本條例之規定時，不論其所造成之實害結果，而一律吊扣
      駕駛人所持有之各類駕照，亦有違相同事件相同處理，不
      同事件不同處理之平等原則（見臺灣高等法院暨所屬法院
      97年法律座談會刑事類提案第40號研討結果）。
（三）異議人上開違規行為係發生於99年4 月4 日，自應適用修
      正後之道路交通管理處罰條例第68條規定。且修正後道路
      交通管理處罰條例第68條之規定，既將「吊扣」等字刪除
      ，依上開說明，異議人受吊扣駕駛執照處分時，自不得再
      吊扣其持有各級車類之駕駛執照，故原處分機關於作成吊
      扣駕駛執照處分時，應就行為人所應吊扣之駕駛執照種類
      予以限定，始符合依法行政原則。而異議人為本件違規行
      為時，係駕駛自用一般小客車，有彰化縣警察局98年11月
      24日彰警交字第I00000000 號舉發違反道路交通管理事件
      通知單在卷可憑，揆諸前開說明，其依法所受之處分應為
      限制其駕駛普通小型車之權利，即吊扣其普通小型車駕駛
      執照。原處分機關未審酌及此，逕為前述裁罰，即難認允
      當。
（四）從而，本件異議人之異議為有理由，爰撤銷原處分關於「
      吊扣駕駛執照12個月」之處分，並就撤銷部分改諭知如主
      文第二項所示之處罰。至於原處分機關另裁處異議人罰鍰
      、道安講習部分，聲明異議意旨既未指摘及此，本院即無
      由就該部分處分併予審酌，附此敘明。
（五）至於駕照如何「吊扣」其中一部分，係屬執行方式之問題
      ，但不能因執行稍有困難，即置立法修正通過之條文不予
      遵守適用，併予敘明。
四、據上論斷，應依道路交通管理處罰條例第87條第2 項，道路
    交通案件處理辦法第20條前段，裁定如主文。
中    華    民    國    99    年    4     月    30    日
                  交通法庭            法  官  吳芙如
以上正本證明與原本無異。
如不服本裁定，應於裁定送達後五日內向本院提出抗告狀( 須附
抗告狀繕本 )。
中    華    民    國    99    年    4     月    30    日
                                      書記官  林明俊

司法院資訊處製作；財團法人民間司法改革基金會備份。
